【裁判字號】    99,上訴,1680
【裁判日期】    990728
【裁判案由】    毒品危害防制條例
【裁判全文】
臺灣高等法院刑事判決                99年度上訴字第1680號
    上  訴  人  臺灣桃園地方法院檢察署檢察官
    上  訴  人
    即  被  告  甲○○
    指定辯護人  黃俊六  律師
上列上訴人因被告違反毒品危害防制條例案件，不服臺灣桃園地
方法院98年度訴字第298號，中華民國98年12月29日第一審判決
（起訴案號：臺灣桃園地方法院檢察署97年度偵字第16231 號、
第17502 號），提起上訴，本院判決如下：
    主      文
上訴駁回。
    犯罪事實及理由
壹、本院審理結果，認第一審變更起訴法條判決被告觸犯持有未
    達純質淨重20公克以上第二級毒品罪，量處有期徒刑4 月、
    轉讓未逾淨重20公克第三級毒品罪，判處有期徒刑6 月，應
    執行有期徒刑8 月，並均諭知易科罰金折算標準。認事用法
    及量刑均無不當，應予維持，並引用附件第一審判決書記載
    的犯罪事實、證據及理由。
貳、檢察官及被告上訴意旨：
一、檢察官上訴意旨略以:
    被告持有毒品犯行應屬觸犯意圖販賣而持有第二、三級毒品
    罪，原審判處被告持有第二級毒品罪、轉讓第三級毒品罪應
    有誤會：
（一）被告並未提出任何存款證明或簽賭獲利的證據。以被告在
      學的學生身分，應無資力一次購入大量毒品供己甚或無償
      提供友人施用。
（二）被告所述每日施用愷他命的用量，遠大於正常施用者每日
      最低致死量0.9 公克的5.5 倍或11倍，已達足以致死程度
      。被告辯稱自己施用等語，顯然不實。
（三）被告遭查扣的第二級毒品MDMA 6包，數量非少。被告既稱
      並未每日施用MDMA，則被告所需施用的數量顯然不大，何
      需大量購入每顆新台幣300 元至350 元的MDMA存放，徒增
      為警查獲甚至因保存不易致變質進而受有損失的風險。
（四）警方於被告上鎖的衣櫃中查扣以被告字跡書寫的帳冊2 本
      ，被告雖辯稱是他人所有等語；但該2 本帳冊若是他人所
      有，卻大費周章置放於被告掌管範圍，且帳冊上均以簡單
      的一字作為人名代稱，明顯符合一般販賣毒品帳冊的形式
      外觀。
（五）被告雖於偵查中坦承轉讓毒品犯行，但於原審第1 次準備
      程序即已否認犯行，飾詞狡辯，並聲請傳喚證人。嗣於第
      2 次準備程序再改口坦承犯行，顯然不符合毒品危害防制
      條例第17條第2 項立法目的。原審援引上述規定予以被告
      減刑優惠，顯有適用法律不當等語。
二、被告上訴意旨略以：
    被告年方20歲，在學學生，年輕識淺，所持毒品數量非鉅，
    前無科刑紀錄，原審判處被告應執行有期徒刑8 月，顯有過
    重。請求依刑法第59條規定從輕量刑，並予宣告緩刑等語。
參、被告及辯護人對於卷證的證據能力均表示無意見（本院99年
    5月25日、99年6月23日筆錄）。
肆、就上訴意旨，補充判決理由如下：
一、毒品危害防制條例第5條第2項意圖販賣而持有第二級毒品罪
    ，是指以非營利的目的而販入或因其他原因而持有毒品，其
    後才起意出售所持有的毒品以營利，且迄未著手賣出者而言
    。
    所謂「意圖」既為犯罪構成要件的主觀違法要素，也是犯罪
    的成立要件。行為人是否具有販賣的意圖而持有毒品，須以
    嚴格的證據證明；意即必須有相當的客觀事實，足以表徵其
    主觀意念的遂行性及確實性。最高法院96年台上字第1772號
    判決參照。
二、證人古慧菁、李雲鳳、郭志昱與陳昱維證述，被告確實曾將
    購入而持有的愷他命毒品無償提供予證人等一同施用玩樂。
    此等證述僅能證明被告觸犯轉讓毒品犯行，尚不足以推認被
    告具有起意販售所持有毒品以營利的意圖。
三、被告雖未能提出任何存款證明或簽賭獲利的證據證明其確有
    資力購入本案毒品以供施用，以及警方於被告上鎖的衣櫃內
    查扣以被告字跡書寫的簿冊2 本此等客觀事實，並不足以表
    徵被告主觀意念確實具有販賣所持有毒品以營利的遂行性及
    確實性的意圖。
四、被告坦承施用毒品犯行，獲案後所採集尿液經送請檢驗的結
    果，確實呈施用愷他命陽性反應，有濫用藥物檢驗報告書可
    憑。
    扣案第二級毒品MDMA 6包（56顆，驗餘淨重12.62 公克）、
    第三級毒品愷他命10包（驗餘淨重94.55 公克）、愷他命1
    包（含包裝袋驗餘毛重5.22公克），雖有相當數量但並非鉅
    量。僅以此等扣案毒品數量的事實情狀，即推論被告觸犯意
    圖販賣而持有毒品罪，應認尚不足以形成達於確信有罪的心
    證程度。
五、檢察官上訴意旨論述被告意圖販賣等情僅止於檢察官的推論
    ，並未提出具體證據或事實加以佐證，不足以作為被告確實
    具有販賣意圖的積極證明。
六、毒品危害防制條例第17條關於減輕刑罰的規定，其立法目的
    在於利用減刑寬典，鼓勵運輸、販賣、施用或持有毒品者，
    或供出毒品來源或自白犯罪，藉以擴大防制毒品成效，使毒
    品易於斷絕。
    因此，凡觸犯條例所列各罪，據實指陳其毒品直接由來的人
    或地點並因而查獲，或於偵查及審判中均自白，即符合該條
    減輕刑罰的規定。至於被告於審理中是否曾經翻異，並非所
    問。檢察官上訴意旨指稱被告既曾翻供否認犯行，原審予以
    減刑適用法律不當等語，應有誤會。
七、被告違反毒品危害防制條例犯行除本案之外，另有臺灣桃園
    地方法院99年訴字第195 號案件繫屬中、臺灣桃園地方法院
    檢察署99年偵字第11582 號案件偵查中。
    被告的前案紀錄既均為毒品危害防制條例案件，應認被告顯
    有再犯的疑慮，於本案的犯罪情狀也無顯可憫恕情形。原審
    就各罪既均量處6 月以下有期徒刑，且僅判定應執行有期徒
    刑8 月，並均諭知易科罰金折算標準，應認已經合理裁量、
    妥適用法。被告上訴求為更輕量刑、宣告緩刑，並無理由。
伍、檢察官所提出的證據既不足以作為被告持有毒品的客觀事實
    之外，更進一步成立意圖販賣而持有毒品的積極證明。所指
    出的證明方法也無法說服法院形成此部分的心證；被告空言
    求為更輕量刑、宣告緩刑，也不足採信。此外，於本院審理
    並無更積極有利於被告的證據可供調查、審理。檢察官、被
    告上訴指稱原判決不當，均無理由，應予駁回。
陸、適用法律
    刑事訴訟法第373條、第368條。
中    華    民    國    99    年    7     月    28    日
                  刑事第六庭審判長法  官  林明俊
                                  法  官  吳淑惠
                                  法  官  郭豫珍
以上正本證明與原本無異。
檢察官如不服本判決，應於收受送達後10日內向本院提出上訴書
狀，其未敘述上訴之理由者並得於提起上訴後10日內向本院補提
理由書（均須按他造當事人之人數附繕本）。
被告不得上訴。
                                  書記官  胡勤義
中    華    民    國    99    年    7     月    28    日
附錄：本案論罪科刑法條全文
毒品危害防制條例第8條
轉讓第一級毒品者，處1年以上7年以下有期徒刑，得併科新臺幣
1百萬元以下罰金。
轉讓第二級毒品者，處6月以上5年以下有期徒刑，得併科新臺幣
70萬元以下罰金。
轉讓第三級毒品者，處3 年以下有期徒刑，得併科新臺幣30萬元
以下罰金。
轉讓第四級毒品者，處1 年以下有期徒刑，得併科新臺幣10萬元
以下罰金。
前四項之未遂犯罰之。
轉讓毒品達一定數量者，加重其刑至二分之一，其標準由行政院
定之。
毒品危害防制條例第11條
持有第一級毒品者，處3年以下有期徒刑、拘役或新臺幣5萬元以
下罰金。
持有第二級毒品者，處2年以下有期徒刑、拘役或新臺幣3萬元以
下罰金。
持有第一級毒品純質淨重十公克以上者，處1年以上7年以下有期
徒刑，得併科新臺幣1百萬元以下罰金。
持有第二級毒品純質淨重二十公克以上者，處6月以上5年以下有
期徒刑，得併科新臺幣70萬元以下罰金。
持有第三級毒品純質淨重二十公克以上者，處3 年以下有期徒刑
，得併科新臺幣30萬元以下罰金。
持有第四級毒品純質淨重二十公克以上者，處1 年以下有期徒刑
，得併科新臺幣10萬元以下罰金。
持有專供製造或施用第一級、第二級毒品之器具者，處1 年以下
有期徒刑、拘役或新臺幣1 萬元以下罰金。

司法院資訊處製作；財團法人民間司法改革基金會備份。
